臺灣苗栗地方法院民事簡易判決
110年度苗簡字第629號
原      告  劉素蘭  
被      告  柳宜岑  
上列當事人間請求侵權行為損害賠償事件，本院於民國110年10
月28日言詞辯論終結，判決如下：
　　主  文
被告應給付原告新臺幣81,352元，及自110年9月2日起至清償日
止，按週年利率5％計算之利息。
原告其餘之訴駁回。
訴訟費用由被告負擔14％，餘由原告負擔。
本判決原告勝訴部分得假執行。
原告其餘假執行之聲請駁回。
    事實及理由
一、原告主張：被告於民國109年8月28日7時44分許，騎乘車牌
    號碼000-0000號普通重型機車（下稱系爭機車），在苗栗縣
    ○○鎮○○里○○00號原告自宅前，因行駛於路肩，過失撞擊原告
    （下稱系爭車禍），致原告受有右胸挫傷合併第6、7、8、9
    肋骨骨折、血胸、右膝挫傷等傷害（下稱系爭傷害），被告
    應負侵權行為損害賠償責任。而原告因系爭車禍受有損害及
    精神上痛苦，共計受有：㈠醫療費用及交通費用：⒈苑裡李綜
    合醫院（下稱李綜合醫院）109年9月9日至110年2月20日之
    就醫費用共新臺幣（下同）8,481元、⒉和麗診所110年3月31
    日、110年4月28日之就醫費用共32,746元、⒊真心診所109年
    12月31日、110年1月25日之就醫費用共4,150元、⒋安平診所
    110年3月22日至110年5月10日之就醫費用共1,650元、前往
    就醫之交通費用1,594元；㈡精神慰撫金551,379元等，總計6
    00,000元之損害，爰依民法第184 條第1項前段、第191條之
    2、第195條規定提起本訴等語。並聲明：㈠被告應給付原告6
    00,000元，及自起訴狀繕本送達之翌日起至清償日止，按週
    年利率5％計算之利息。㈡願供擔保請准宣告假執行。
二、被告則以：系爭車禍之發生係因原告步入車道後隨即轉身返
    回路肩，且未充分注意左右來車，致被告騎乘系爭機車措手
    不及，而與原告發生碰撞，依交通部公路總局新竹區監理所
    竹苗區車輛行車事故鑑定會（下稱行車事故鑑定會）之鑑定
    意見，認為原告為肇事原因，被告無肇事因素，故被告就系
    爭車禍應無過失。又對於原告所請求之醫療費用，並未證明
    與系爭車禍有何關聯性，此外，原告請求慰撫金之金額過高
    等語，資為抗辯。並聲明：原告之訴駁回。
三、本院之判斷：
　㈠被告就系爭車禍造成原告受有傷害有過失：
　　按汽車行駛時，駕駛人應注意車前狀況，並隨時採取必要之
    安全措施；汽車在未劃設慢車道之雙向二車道行駛時，應依
    下列規定：一、均應在遵行車道內行駛。…四、除準備停車
    或臨時停車外，不得駛出路面邊線；路面邊線，用以指示路
    肩或路面外側邊緣之界線。其線型為白實線，線寬為15公分
    ，整段設置，道路交通安全規則第94條第3 項、第97條第1 
    、4 款、道路交通標誌標線號誌設置規則第183 條亦有明定
    。經查，系爭車禍肇事地點位於苗栗縣○○鎮○○路○段○○里○○0
    0號前（世界路南往北側），而世界路為南北雙向各為單車
    道，被告斯時騎乘系爭機車行駛於世界路一段由南往北之路
    肩而撞擊行走在路肩之原告等情，為被告所不爭執，並有道
    路交通事故現場圖、本院勘驗筆錄及現場照片、現場監視器
    錄影畫面截圖在卷可憑（見本院卷第87、93至103、179、18
    1頁），堪以認定。又被告依規定本應注意遵行在車道內行
    駛，且斯時亦無不能注意之情事，仍違規超出路面邊線行駛
    於路肩，始撞擊位於路肩之原告，造成原告受有系爭傷害，
    堪認被告就系爭車禍之發生確有過失。至被告雖主張其就系
    爭車禍無過失，並提出行車事故鑑定會鑑定意見書為佐（見
    本院卷第145至149頁）；然查，該會鑑定結果雖認：「一、
    行人劉素蘭（即原告）在行人穿越道100公尺範圍內之方項
    限制線路段由路外步入車道後隨即轉身返回，又未充分注意
    左右來車，為肇事原因。二、柳宜岑（即被告）駕駛普通重
    型機車，措手不及，無肇事因素。但駛出路面邊緣直行有違
    規定。」，然原告雖有步入車道，惟已隨即返回路肩（詳後
    述），倘被告依規定本行駛於車道內，當不至於撞擊斯時位
    於路肩之原告，鑑定意見僅考量被告就車前狀況之注意措不
    及防，未考量被告行駛於路肩之因果關係及可歸責性，難認
    可採，是被告抗辯其惟無過失，應無可採。而被告之過失駕
    車行為撞傷原告，其過失行為與原告受傷之結果間，即具有
    相當因果關係。　　　
　㈡次按因故意或過失，不法侵害他人之權利者，負損害賠償責
    任；汽車、機車或其他非依軌道行駛之動力車輛，在使用中
    加損害於他人者，駕駛人應賠償因此所生之損害，但於防止
    損害之發生，已盡相當之注意者，不在此限；不法侵害他人
    之身體或健康者，對於被害人因此喪失或減少勞動能力或增
    加生活上之需要時，應負損害賠償責任；不法侵害他人之身
    體、健康、名譽、自由、信用、隱私、貞操，或不法侵害其
    他 人格法益而情節重大者，被害人雖非財產上之損害，亦
    得請求賠償相當之金額，民法第184條第1項前段、第191 條
    之2 、第193條第1 項、第195 條第1 項前段分別定有明文
    。查被告上開過失駕駛行為，致原告受有系爭傷害，自構成
    侵權行為，原告自得依上開規定向被告請求損害賠償。而原
    告得請求之損害賠償項目及金額各以多少為適當，分述如下
    ：
　⒈醫療費用及交通費用部分：
　①原告主張因系爭車禍受有系爭傷害，於李綜合醫院就醫並支
    出醫療費用8,481元，業據其提出李綜合醫院（外科）診斷
    證明書及就醫收據在卷可憑（見本院卷第19、35至47頁）。
    查上開（外科）診斷證明書可見原告係於109年8月28日車禍
    當日因急診進入李綜合醫院加護病房救治，且傷勢非輕，後
    續於109年9月11日、110年1月5日、110年1月12日、110年1
    月15日、110年2月2日至李綜合醫院外科回診治療共支出6,7
    61元（計算式：5,921元＋200元＋220元＋200元＋220元＝6,761
    元）。參原告遭被告撞擊後，隨即入院治療至109年9月11日
    出院，核其前往上開醫院就診之時間均與系爭車禍發生時間
    緊鄰而有密切關係，且其出院後持續回診治療期間約6個月
    ，衡以原告為64歲之老年人復受有系爭傷害，本須相當期間
    之治療回復身體，上開治療期間亦非逸脫常情，堪認系爭傷
    害為系爭車禍所致。又依該院（外科）醫生診斷證明書所載
    ，原告係因系爭車禍所致傷勢前往回診，故原告請求上開醫
    療費用，堪認係因系爭車禍致其受傷所支出，應予准許。至
    原告固請求於110年1月12日、110年2月2日、110年2月20日
    就診時所支出之診斷證明書費用共640元（計算式：320元＋1
    50元＋170元＝640元），惟原告並無提出此等證明書，另其所
    提證明書日期為110年7月9日，亦非本件請求之範圍，則原
    告既未說明及提出證明有何請領數次診斷證明書之必要，亦
    難認係本件醫療費用支出所必須，故原告請求證明書之費用
    ，不予准許。又原告除上開醫療費用6,761元得向被告請求
    外，其餘至李綜合醫院就醫所舉醫療費用單據，就診科別為
    內科、復健科者，原告亦未舉證此部分就醫之費用與系爭車
    禍有何關聯，難認與本件傷害行為間具有相當因果關係，是
    原告此部分請求，亦不准許。
　②又所謂增加生活上之需要，指被害人以前並無此需要，因為
    被害以後，始有支付此費用之必要者而言，故有無增加生活
    上之需要，應視被害人被害以後，實際上有無增加該生活需
    要而定（最高法院102 年度台上字第1993號判決意旨參照）
    。本件原告固請求至和麗診所就醫之費用32,746元、真心診
    所就醫之費用4,150元、安心診所就醫之費用1,650元等情。
    然查，依李綜合醫院（外科）診斷證明書可見原告病名為「
    右膝挫傷」（見本院卷第19頁），而和麗、真心診所診斷原
    告病名為「兩膝挫傷併韌帶損傷」，兩者顯有不同，則和麗
    、真心診所診斷原告所受傷害是否為系爭車禍造成，已有可
    疑，又縱認為系爭車禍造成，惟原告進行自體高濃度血小板
    血漿關節腔注射、玻尿酸膝關節腔注射治療，是否為必要之
    醫療費用，亦未據原告舉證證明，故此部分，難認可採。再
    者，原告至安平診所就醫僅提出安平診所藥品明細收據，未
    證明與系爭車禍有何關聯，且依收據所載日期可見原告接受
    治療時已距系爭車禍發生逾6個月，原告復未舉證證明該等
    費用支出之必要性，是原告就此部分請求，非屬有據。
　③另原告固請求於110年3月31日、110年4月28日就醫之交通費
    用等情。惟查，原告所提計程車乘車證明及火車票之日期均
    非前開准予請求醫療費用之期間，且原告亦無其他舉證證明
    此部分費用支出與本件系爭車禍有關，是原告此部分請求，
    亦難准許。
　④基上，原告得請求醫療費用之損害為6,761元，屬有理由；逾
    此部分之請求，應不准許。　　
　⒉精神慰撫金部分
　　原告因被告過失駕駛行為之不法侵害受有系爭傷害，須忍受
    身體之疼痛及就醫之不便，堪認其精神上受有相當程度之痛
    苦，自得依民法第195 條第1項規定請求被告賠償精神慰撫
    金。又按非財產上損害之慰撫金數額，究竟若干為適當，應
    斟酌兩造身分、地位、經濟狀況、加害程度及其他各種情形
    ，俾為審判之依據（最高法院86年度台上字第511 號、第35
    37號判決意旨參照）。查本件原告學歷為高中肄業，有打工
    ，另被告學歷為高職畢業，目前為家庭主婦並無工作，並有
    兩造之稅務電子閘門財產所得調件明細表可憑（見本院財稅
    資料卷）；本院斟酌兩造前開經濟狀況、身分、地位，並考
    量系爭車禍之情節及原告受有多處肋骨骨折，且住院15日，
    可見傷勢非輕，認原告得請求之精神慰撫金以40萬元為適當
    ，逾此部分之請求，核屬過高，應不准許。
　㈢再按損害之發生或擴大，被害人與有過失者，法院得減輕賠
    償金額或免除之，民法第217 條第1 項定有明文。又此項規
    定之目的在謀求加害人與被害人間之公平，倘受害人於事故
    之發生亦有過失時，由加害人負全部賠償責任，未免失諸過
    酷，是以賦與法院得不待當事人之主張，減輕其賠償金額或
    免除之職權。換言之，基於過失相抵之責任減輕或免除，非
    僅為抗辯之一種，亦可使請求權全部或一部為之消滅，故裁
    判上得以職權斟酌之（最高法院85年台上字第1756號判例意
    旨參照）。又行人穿越道路，應依下列規定：一、設有行人
    穿越道、人行天橋或人行地下道者，必須經由行人穿越道、
    人行天橋或人行地下道穿越，不得在其一百公尺範圍內穿越
    道路。…三、在禁止穿越、劃有分向限制線、設有劃分島或
    護欄之路段或三快車道以上之單行道，不得穿越道路，道路
    交通安全規則第134條第1、3項分別定有明文。經查，系爭
    車禍發生之際，原告係自苗栗縣苑裡鎮栗縣○○鎮○○路○段○○
    里○○00號前（世界路南往北側），由東向西行走，欲至對向
    車道路旁，而其自路肩步入世界路北向車道後，復轉身返回
    路肩時，乃遭行駛於路肩之被告撞擊等情，業據原告於警詢
    中自承在卷（見本院卷第91頁），並有本院勘驗筆錄、監視
    器錄影翻拍截圖畫面在卷可憑（見本院卷第163至181頁）。
    而距車禍發生地點北向30公尺外，即有行人穿越道，此有道
    路交通事故現場圖在卷可憑。本件原告依規定在設有行人穿
    越道100公尺範圍內之分向限制線路段，本不得隨意穿越道
    路，且依斯時並無不能注意之情事，原告未遵守上開規定，
    違規穿越而進入道路，且返回時亦未注意右側來車再行走致
    與被告所駕機車碰撞，故原告對於系爭車禍之發生，亦與有
    過失，其主張無過失，顯無可採。本院審酌兩造各就系爭車
    禍之過失情節及造成事故之原因力強弱，堪認原告應為系爭
    車禍之肇事主因，原告應負80％之過失責任，則被告應負20％
    之過失責任為適當。
　㈣綜上，原告因被告之不法侵害行為，所受損害合計為406,761
    元。而原告於系爭車禍與有過失，應負80％過失責任乙節，
    已如前述。從而，原告得請求被告給付損害賠償之金額應為
    81,352元（計算式：406,761元×20％＝81,352元，元以下四捨
    五入）；逾此部分之請求，應不准許。　
四、末按給付無確定期限者，債務人於債權人得請求給付時，經
    其催告而未為給付，自受催告時起，負遲延責任。其經債權
    人起訴而送達訴狀，或依督促程序送達支付命令，或為其他
    相類之行為者，與催告有同一之效力；遲延之債務，以支付
    金錢為標的者，債權人得請求依法定利率計算之遲延利息；
    應付利息之債務，其利率未經約定，亦無法律可據者，週年
    利率為百分之五，民法第229 條第2 項、第233 條第1 項前
    段、第203 條分別規定甚明。本件原告對於被告之前揭侵權
　　行為損害賠償請求權為無確定期限之給付，查本件民事起訴
    狀繕本已於110年9月1日送達被告，有送達證書存卷足憑（
    見本院卷第109頁），揆諸前開規定，原告得請求自110年9
    月2日起至清償日止，按週年利率5％計算之利息。
五、綜上所述，原告依侵權行為法律關係請求被告給付81,352元
    ，及自110年9月2日起至清償日止，按週年利率5％計算之利
    息，為有理由，應予准許；逾此範圍之請求，則屬無據，應
    予駁回。
六、本件原告勝訴部分，係就民事訴訟法第427 條第1項訴訟適
    用簡易程序所為被告敗訴之判決，依民事訴訟法第389條第1
    項第3款規定，應依職權宣告假執行。原告陳明願供擔保聲
    請宣告假執行，然其聲請僅係促使法院為職權之發動，爰不
    為假執行擔保金之諭知。至原告敗訴部分，假執行之聲請已
    失所依附，即應駁回之。
七、本件事證已臻明確，兩造其餘攻擊防禦方法及所提證據經審
    酌後，於判決結果不生影響，爰不另一一論駁，附此敘明。
八、訴訟費用負擔之依據：民事訴訟法第79條。　　　
中　　華　　民　　國　　110 　年　　11　　月　　23　　日
              　　苗栗簡易庭　法　官　黃思惠
以上正本係照原本作成。　　　　　　　　　
如對本判決上訴，須於判決送達後20日內向本院提出上訴狀（須
附繕本）。如委任律師提起上訴者，應一併繳納上訴審裁判費。
                              書記官  林翰章 
中　　華　　民　　國　　110 　年　　11　　月　　23　　日